臺灣高等法院刑事判決　　　　　　　 100年度上易字第1585號
上　訴　人　臺灣臺北地方法院檢察署檢察官
被　　　告　黃世彰
　　　　　　王依瑩
上　一　人
選任辯護人　王琛博律師（財團法人法律扶助基金會指派律師）
上列上訴人因被告妨害名譽案件，不服臺灣臺北地方法院99年度
易字第2720號，中華民國100 年6 月13日第一審判決（起訴案號
：臺灣臺北地方法院檢察署99年度偵字第1342號、99年度調偵字
第671 號），提起上訴，本院判決如下：
    主  文
原判決撤銷。
黃世彰意圖散布於眾，散布文字、圖畫指摘足以毀損他人名譽之
事，處拘役貳拾日，如易科罰金，以新臺幣壹仟元折算壹日；又
共同意圖散布於眾，散布圖畫指摘足以毀損他人名譽之事，處拘
役貳拾日，如易科罰金，以新臺幣壹仟元折算壹日；又意圖散布
於眾，散布文字指摘足以毀損他人名譽之事，處拘役貳拾日，如
易科罰金，以新臺幣壹仟元折算壹日。應執行拘役肆拾日，如易
科罰金，以新臺幣壹仟元折算壹日。
王依瑩共同意圖散布於眾，散布圖畫指摘足以毀損他人名譽之事
，處拘役拾日，如易科罰金，以新臺幣壹仟元折算壹日。
    事  實
一、黃世彰、王依瑩與周之文分別居住在新北市○○區○○街
    109 巷14號1 樓、新北市○○區○○街90之8 號4 樓與新北
    市○○區○○街90號7 樓，3 人均為「青春望族社區」之住
    戶。緣黃世彰於民國95年間起，在「青春望族社區」90之8
    號4 樓、同號7 樓走廊與8 樓至9 樓之樓梯間、頂樓陽台水
    塔及地下停車場承租之停車格後方、地下1 樓儲藏室內裝設
    監視器，並於新北市○○區○○街90之8 號7 樓之前居所內
    ，裝有監視主機，而引起周之文之抗議，認為於公共空間裝
    設監視器已侵犯其與家人之隱私，雙方因此迭生爭議。嗣黃
    世彰於97年間，對周之文提出毀損監視器之告訴，經臺灣臺
    北地方法院檢察署檢察官偵查後認周之文犯罪嫌疑不足，於
    98年3 月28日以98年度偵字第2243號為不起訴處分，黃世彰
    不服該處分再議後復經臺灣高等法院檢察署檢察長於98年4
    月27日以98年度上聲議字第2677號處分書，駁回黃世彰之再
    議聲請確定。詎黃世彰心生不滿，明知其之前向檢察官對周
    之文提出關於毀損監視器之告訴，業經檢察官為不起訴處分
    確定，其與王依瑩無相當理由確信周之文曾轉壞監視器等貶
    損周之文名譽之訊息係真實，且不得任意虛構情節，或擅自
    衍生想像、誇大其詞，竟意圖散布於眾，基於妨害名譽之犯
    意，由黃世彰一人或與王依瑩共同為下列妨害周之文名譽之
    犯行：
  (一)黃世彰於98年6 月5 日前某日時許，將其放置於新北市○○
    區○○街90之8 號7 樓之前居所監視器，所攝得周之文與周
    之文之女行經監視器前之畫面及翻拍照片，提供與年代網際
    事業股份有限公司（以下簡稱年代公司），並向年代公司指
    派採訪之記者投訴略以：周之文先以反覆開關走廊電燈方式
    ，造成監視器視光延遲反應，再動手把監視器轉壞等不實言
    論，利用不知情之年代公司之人員於98年6 月5 日18時至19
    時許之年代晚報節目中，製作標題為「監視器殺手－民眾怒
    控鄰居搞破壞」內容，為周之文破壞黃世彰裝設監視器之不
    實新聞（內有畫面及文字），貶損周之文名譽。
  (二)又黃世彰另行起意，與王依瑩意圖散布於眾，基於妨害名譽
    之犯意聯絡與行為分擔，於98年6 月6 日20時35分許，在新
    北市○○區○○街90號地下1 樓，在「青春望族社區」之區
    分所有權人會議中，先由黃世彰、王依瑩散布內含周之文與
    周之文之女行經監視器前，翻拍照片之文宣，復由王依瑩以
    ：「我真的有看著他把它（監視器）轉壞」等語，黃世彰則
    以：「你（周之文）你今天真的親自動手就是轉壞了我的監
    視器那個是黏住的，是一定要用力轉它才會壞掉…」等語，
    以此方式損害於周之文之名譽。
  (三)另黃世彰於98年6 月7 日23時25分許，在其位於新北市○○
    區○○街90之8 號4 樓之居所，利用電腦及網路設備，連上
    頂客社區網站（www.dk101.com ），並在「臺北縣住戶自裝
    監視器鄰居控侵犯」一文內，刊登內容含有：「民居不是軍
    營，請把過去軍營中的手法忘記吧…就你是臺大教官也一樣
    …法院已判決黃世彰沒有侵犯到大家的隱私的事實，此案敗
    訴的是主委周之文…這位臺大教官（即周之文）卻履次摸黑
    私下動手，動手前還開關燈好幾次…」之評論文章，供不特
    定人觀覽，散布足以毀損周之文名譽之文字，均致生損害於
    周之文。
二、案經周之文訴由臺灣臺北地方法院檢察署檢察官偵查起訴。
    理  由
壹、證據能力：
    本案以下所引用之卷證資料（包含人證與文書證據、物證等
    ），並無證據證明係公務員違背法定程序所取得，又被告以
    外之人於審判外之陳述，經核並無非出於自由意願而為陳述
    或遭違法取證及顯有不可信之情況，再卷內之文書證據，亦
    無刑事訴訟法第159 條之4 之顯有不可信之情況與不得作為
    證據之情形，且檢察官、被告及辯護人迄本院言詞辯論終結
    前均未聲明異議，被告及辯護人並明確表示對於該等證據方
    法之證據能力均沒有意見等語（見本院卷第29頁背面），依
    刑事訴訟法第159 條之5 之規定，均有證據能力。
貳、實體方面：
一、認定犯罪事實所憑之證據及理由：
  (一)訊據被告黃世彰固坦承有於上開時地向年代公司記者投訴及
    提供其裝設在新北市○○區○○街90之8 號7 樓監視器於97
    年3 月15日15時53分起至54分許、97年7 月26日13時25分起
    至29分止所錄得之畫面予年代公司製作新聞播出；在區分所
    有權人會議上與被告王依瑩發送上開監視器攝錄畫面之翻拍
    照片予住戶觀覽且指摘告訴人周之文轉壞上開監視器；並在
    頂客社區網站刊登告訴人毀損上開監視器之文字。再訊據被
    告王依瑩亦坦承於上開事實欄一(二)所載時地在區分所有權人
    會議上與被告黃世彰發送上開監視器攝錄畫面之翻拍照片之
    文宣予住戶觀覽，並發言指摘告訴人轉壞上開監視器等情不
    諱，惟均矢口否認有何加重誹謗犯行，被告黃世彰辯稱：告
    訴人先後2 次向監視器動手，監視器先於97年3 月15日錄得
    監視器被轉動的聲音，佐以告訴人女兒與告訴人對談之內容
    ，可知告訴人有動手轉動監視器，嗣監視器又於97年7 月26
    日錄得告訴人的手在監視器前摸索後，螢幕的畫面就消失看
    不到，所以伊認為告訴人確實有轉壞監視器，伊不是故意妨
    害告訴人名譽，伊陳述的都是事實，之前伊告告訴人毀損不
    起訴後，告訴人反告伊誣告，伊為了自清才這麼做；被告王
    依瑩辯稱：伊於97年3 月15日在樓梯間聽到告訴人父女對話
    講到監視器，還有聽到轉監視器的「卡卡」聲，等他們走後
    伊過去看，就看到監視器鏡頭已經垂下來，於97年7 月26日
    伊在家中電腦螢幕上看到告訴人在監視器上動手等語。被告
    王依瑩之辯護人則以：本件乃源自告訴人與被告黃世彰、王
    依瑩等就居住之社區內公共區域監視器之架設、拆除之事而
    生，該監視器之拆遷爭議，攸關該社區住民之權益，被告王
    依瑩於區分所有權人會議中說明，係依公寓大廈管理條例之
    規定，本屬適法等語，資為被告王依瑩辯護。
  (二)惟查：
  1.被告黃世彰曾於97年間，對告訴人周之文提出毀損監視器之
    告訴，周之文在偵查中辯稱：因認為被告黃世彰設置於7 樓
    之監視器鏡頭長期拍攝其家人，侵害渠等隱私，方於97年7
    月份轉動監視器，將鏡頭對向他處，並未加以毀損等情，核
    與證人即被告王依瑩於檢察官訊問時證稱周之文將監視器鏡
    頭轉向，並無拔下或毀損等語相符，臺灣臺北地方法院檢察
    署檢察官亦以告訴人並無毀棄損壞被告黃世彰監視器之事實
    為由，於98年3 月28日以98年度偵字第2243號對周之文為不
    起訴處分，雖經被告黃世彰聲請再議，亦經臺灣高等法院檢
    察署檢察長於98年4 月27日以98年度上聲議字第2677號處分
    書為駁回再議之處分確定等情，有上開不起訴處分書及駁回
    再議之處分書在卷可按（見99年度他字第628 號卷第3 至4
    頁背面）。
  2.被告黃世彰在新北市○○區○○街90之8 號7 樓房屋門口走
    廊之左右2 側均各裝設一支監視器（以面向該房屋大門而言
    ，裝在右側者下稱右監視器，裝在左側者下稱左監視器），
    被告黃世彰從97年3 月15日右監視器、97年7 月26日左監視
    器攝得告訴人之聲音、畫面，認為其左監視器遭告訴人故意
    以手轉動造成毀損，因而向年代公司記者投訴略以：「走廊
    的燈關掉再開，這樣來回好幾次，造成監視器的光圈會延遲
    反應，那拍攝的畫面就會不清楚，經過這些預先的動作之後
    ，他再去動手，就是把監視器轉壞」等語，並將上開監視器
    錄影畫面提供年代公司於98年6 月5 日18時至19時製作「監
    視器殺手─民眾怒控鄰居搞破壞」之新聞播出；又於98年6
    月6 日20時35分許，在「青春望族社區」區分所有權人會議
    中將上開監視器攝錄畫面之翻拍照片與被告王依瑩散布予住
    戶觀看，由被告王依瑩在會議中指摘：「我真的有看著他把
    它轉壞」，接由被告黃世彰指摘：「你今天真的親自動手就
    是轉壞了我的監視器那個是黏住的是一定要用力轉它才會壞
    掉」等語；嗣被告黃世彰於98年6 月7 日23時25分許在頂客
    社區網站上刊登：「民居不是軍營，請把過去軍營中的手法
    忘記吧... ，就你是台大教官也一樣... ，法院已經判決黃
    世彰沒有侵犯到大家的隱私的事實，此案敗訴的是主委周之
    文... ，這位台大教官卻屢次摸黑私下動手，動手前還開關
    燈好幾次」之文字等情，此經被告黃世彰及王依瑩坦承不諱
    ，且有告訴人提供內容含有年代公司新聞報導、被告2 人在
    「青春望族社區」區分所有權人會議中分送照片予住戶觀看
    、被告王依瑩與黃世彰在同一區分所有權人會議中發言指摘
    告訴人轉壞監視器之錄影光碟1 片、上開光碟片之翻拍照片
    共12紙、檢察事務官勘驗上開光碟片之勘驗筆錄、被告黃世
    彰手繪監視器位置圖、頂客社區網站網頁列印各1 份附卷可
    稽（見99年度偵字第1342號卷第6 頁至第11頁、第47頁、第
    48頁、第53頁、99年度他字第628 號卷第10頁至第14頁），
    是此部分事實，堪以認定。
  3.被告黃世彰於97年間，對周之文提出毀損監視器之告訴，經
    臺灣臺北地方法院檢察署檢察官偵查後認周之文犯罪嫌疑不
    足，於98年3 月28日以98年度偵字第2243號為不起訴處分，
    被告黃世彰不服該處分再議後復經臺灣高等法院檢察署檢察
    長於98年4 月27日以98年度上聲議字第2677號處分書，駁回
    黃世彰之再議聲請確定等情，已如前述，足見周之文並無被
    告所指一再、無故破壞毀損其監視器之行為。然被告2 人竟
    無視前開告訴人周之文已被不起訴處分確定之情，仍為事實
    欄一(一)(二)(三)所示之散布文字或圖畫指摘周之文有破壞、毀損
    監視器之行為，則本院需審究者，應係到底被告2 人是否有
    故意捏造虛偽事實，或因重大過失或輕率，而致所陳述者與
    客觀事實不符之情（司法院大法官釋字第509 號解釋參照）
    。查：
    (1)被告2 人指稱告訴人毀損左監視器之情事，經被告黃世彰
      提出97年3 月15日、97年7 月26日監視器錄影光碟供法院
      調查。經原審當庭勘驗97年3 月15日右監視器錄影光碟，
      其內容如下（見原審卷第92頁反面）：
      於15：53：4 ，告訴人與其女開門走到走廊。
      於15：53：9 ，告訴人走到樓梯口，並開走廊電燈。
      於15：53：25，告訴人關走廊電燈。
      於15：53：40，告訴人開走廊電燈，其女說「爸爸，你說什
                    麼監視器」。
      於15：53：43，告訴人說「這邊看到有沒有」。
      於15：53：52，錄得「卡拉拉」的聲音。
      於15：53：54，錄得「卡拉拉」的聲音，告訴人之女說「他
                    指著我們喔，他們指著我們喔」。
      於15：54：8 ，告訴人走近拍攝之錄影鏡頭，其女說「爸爸
                    你說以後不要跟小丸好喔」。
      另經原審當庭勘驗97年7 月26日左監視器錄影光碟，其內
      容如下（見原審卷第92頁反面、第93頁）：
      於13：25：37，告訴人從鏡頭後方朝鏡頭前方走去，告訴人
                    之女在後跟隨告訴人。
      於13：26：1 起，告訴人返身走向鏡頭並消失在鏡頭中，其
                      女亦跟在後面。
      於13：28：50，告訴人之女從鏡頭後方跑向鏡頭前方。
      於13：28：55，一隻手伸出擋住鏡頭，鏡頭畫面變黑，其後
                    手又離開，攝得半張臉，該隻手又在鏡頭前
                    摸索。
      於13：29：1 ，鏡頭畫面消失，並出現vedio lost。
    (2)從上開勘驗結果，可知內容多為告訴人與其女在鏡頭前行
      走、奔跑之畫面，告訴人則僅有伸手遮住鏡頭之舉，並無
      被告所指告訴人破壞其監視器之情形。況「97年3月15日
      之左側監視器」若係告訴人所損壞，則被告王依瑩斷無於
      偵查中表示：告訴人並無拔下或毀壞等語（見99年度他字
      第628 號卷第3 頁，臺灣臺北地方法院檢察署98年度偵字
      第2243號不起訴處分書等）之理，則被告2 人必定知悉：
      告訴人並無拔下或毀壞「97年3 月15日之左側監視器」一
      節。從而，上揭「97年3 月15日之左側監視器」所發出機
      器轉動時之「卡拉拉」聲音一事，僅能證明被告有將鏡頭
      轉向之行為，又鏡頭畫面消失，並出現vedio lost等字眼
      亦有可能過一陣子鏡頭畫面即會回復，此均與破壞或毀損
      監視器之行為有間，尚難作為「告訴人損壞該監視器」之
      相當確信。
    (3)況依卷附年代新聞所播放之被告黃世彰所提出之監視器錄
      影光碟，告訴人女兒說：「爸爸，你說什麼監視器」等語
      時，依卷附翻拍照片所示，光碟片左下角顯示時間為15：
      54：27（見99年度偵字第1342號卷第11頁上圖），此顯與
      前述原審當庭勘驗光碟，勘驗到告訴人女兒說：「爸爸，
      你說什麼監視器」等語時，光碟片顯示時間為15：53：40
      （見原審卷第92頁背面），明顯不符。顯見告訴人質疑被
      告所提出之監視器錄影光碟曾經被剪接等情，並非無稽。
  4.被告黃世彰於本院100 年11月16日審判期日固提出估價單原
    本2 紙及影本1 紙（見本院卷第62至64頁，且影本1 紙的內
    容與原本2 紙相同），欲證明監視器曾經因被告訴人毀損而
    送修等情。惟苟前開書證確如被告黃世彰所述，是因監視器
    曾經因被告訴人毀損而送修，則為何被告黃世彰在對告訴人
    提出毀損之告訴時，不一併向檢察官提出，以佐證其關於告
    訴人有毀損犯行之指訴非虛？況從卷附估價單之內容亦無法
    使本院得出被告關於告訴人損壞監視器的指摘係屬真實之心
    證，且告訴人並無毀棄損壞被告黃世彰監視器之事實，既經
    臺灣臺北地方法院檢察署檢察官及臺灣高等法院檢察署檢察
    長先後為不起訴處分及駁回再議之處分確定，則告訴人並無
    被告所指一再、無故破壞毀損其監視器之行為，堪以認定，
    被告2 人所為事實欄一(一)(二)(三)所載之指摘告訴人有毀損監視
    器之行為等情，顯具有誹謗告訴人之故意，亦堪認定。
  5.被告2 人辯稱：其等所指摘告訴人有毀損監視器之行為係陳
    述事實或有相當理由相信為事實云云。惟告訴人被控毀損監
    視器之犯行，既經檢察官不起訴處分確定，足認告訴人並無
    被告所指一再、無故破壞毀損其監視器之行為。則被告2 人
    罔顧告訴人並無此等毀損監視器之犯行，竟恣意指摘告訴人
    有毀損監視器，難謂被告2 人無誹謗告訴人之惡意，故被告
    2 人之前開辯解，並不足採。至被告王依瑩之辯護人前開辯
    稱：監視器之裝設與拆遷爭議，攸關該社區住民之權益，被
    告王依瑩於區分所有權人會議中說明，係依公寓大廈管理條
    例之規定，本屬適法云云，惟被告2 人與告訴人關於得否裝
    設監視器之爭議固得提出於區分所有權人會議討論，但被告
    王依瑩在明知告訴人被控毀損監視器已被不起訴處分確定之
    前提下，仍在區分所有權人會議中散布內含告訴人與其女行
    經監視器前，翻拍照片之文宣，復指摘：「我真的有看著他
    把它（監視器）轉壞」等情，此顯已貶低告訴人之名譽，而
    非屬於監視器裝設與否之合法討論範圍，難認與公共利益有
    關，故被告王依瑩之辯護人的前開辯解，亦不足取。
  6.按「意圖散布於眾，而指摘或傳述足以毀損他人名譽之事者
    ，為誹謗罪，處1 年以下有期徒刑、拘役或500 元以下罰金
    」、「散布文字、圖畫犯前項之罪者，處2 年以下有期徒刑
    、拘役或1,000 元以下罰金」，刑法第310 條第1 、2 項定
    有明文，此為誹謗罪之構成要件。惟憲法第11條明定人民之
    言論自由應予保障，且言論自由具有實現自我、溝通意見、
    追求真理、滿足人民知的權利，形成公意，促進各種合理的
    政治及社會活動之功能，乃維持民主多元社會正常發展不可
    或缺之機制，國家理應給予最大限度之保障。則於個人名譽
    之保障及言論自由之實現間，究應如何取捨，自屬嚴肅之課
    題。基此，司法院大法官會議作成釋字第509 號解釋，認為
    ：「刑法第310 條第3 項前段規定：『對於所誹謗之事，能
    證明其為真實者，不罰』，係以指摘或傳述足以毀損他人名
    譽事項之行為人，其言論內容與事實相符者為不罰之條件，
    並非謂行為人必須自行證明其言論內容確屬真實，始能免於
    刑責。惟行為人雖不能證明言論內容為真實，但依其所提證
    據資料，認為行為人有相當理由確信其為真實者，即不能以
    誹謗罪之刑責相繩，亦不得以此項規定而免除檢察官或自訴
    人於訴訟程序中，依法應負行為人故意毀損他人名譽之舉證
    責任，或法院發現其為真實之義務」，即明確揭示行為人縱
    不能證明其言論內容為真實，然若能舉出相當證據資料足證
    其有相當理由確信其言論內容為真實者，即不得遽以誹謗罪
    相繩；反之，若行為人所提出之證據資料，不足以證明其具
    有相當理由確信誹謗內容為真實，自不能因此免責而不受處
    罰。本件依被告所提出之證據或本院調查所得，均無從認定
    被告指摘告訴人有破壞、損壞或毀損被告黃世彰之監視器云
    云等內容，具有足以確信其陳述內容為真實之相當理由，因
    此，被告自不得主張不罰。
  7.綜上，臺灣臺北地方法院檢察署檢察官以告訴人並無毀棄損
    壞被告黃世彰監視器之事實為由，於98年3 月28日以98年度
    偵字第2243號對周之文為不起訴處分，雖經被告黃世彰聲請
    再議，亦經臺灣高等法院檢察署檢察長於98年4 月27日以98
    年度上聲議字第2677號處分書為駁回再議之處分確定，迭如
    前述，足見告訴人並無被告所指一再、無故破壞毀損其監視
    器之行為。詎被告2 人在知悉告訴人被控毀損監視器被不起
    訴處分確定之後，仍為事實欄一(一)(二)(三)所載之指摘告訴人有
    損壞監視器之行為等情，業經被告2 人供述在卷（見本院卷
    第59頁正反面），顯見被告2 人對於告訴人之此等指摘，係
    屬誇大虛捏，而屬侵害他人名譽之行為。雖被告2 人以原審
    勘驗其等提出之監視器錄影光碟，欲佐證告訴人確有毀損其
    等監視器之行為，然該等勘驗內容僅得以證明告訴人與其女
    在鏡頭前行走、奔跑之畫面，告訴人則僅有伸手遮住鏡頭之
    舉，並無被告所指告訴人破壞或毀損其監視器之情形。則被
    告二人有如事實欄一(一)(二)(三)所載之指摘告訴人有毀損監視器
    之行為，且具有誹謗告訴人之故意，甚為明確。本件被告二
    人罪證明確，其等犯行堪以認定，均應依法論科。
二、論罪理由：
  (一)核被告黃世彰如事實欄一(一)之所為，係犯刑法第310 條第2
    項之意圖散布於眾，散布文字、圖畫指摘足以毀損他人名譽
    之事罪，其利用不知情之年代公司之人員在年代晚報節目中
    ，製作標題為「監視器殺手－民眾怒控鄰居搞破壞」內容，
    為告訴人破壞被告黃世彰裝設監視器之不實新聞，係間接正
    犯。
  (二)核被告黃世彰、王依瑩如事實欄一(二)之所為，均係犯刑法第
    310 條第2 項之意圖散布於眾，散布圖畫（指照片）指摘足
    以毀損他人名譽之事罪。被告黃世彰、王依瑩就此部分犯行
    ，有犯意聯絡及行為分擔，為共同正犯。
  (三)核被告黃世彰如事實欄一(三)之所為，係犯刑法第310 條第2
    項之意圖散布於眾，散布文字指摘足以毀損他人名譽之事罪
    。
  (四)被告黃世彰就前述(一)、(二)、(三)部分之犯行，犯意個別，應予
    分論併罰。
三、撤銷原判決之理由：
    原審未能詳酌卷證，遽認不能證明被告2 人犯罪，對被告2
    人為無罪之諭知，即未有合，檢察官上訴指摘原判決不當，
    為有理由，應由本院將原判決撤銷改判。
四、科刑審酌事由：
    爰審酌告訴人之前為臺灣大學軍訓室之軍訓教官，且本件事
    實發生時為「青春望族」社區之主任委員，具有一定社會地
    位，被告2 人為社區住戶，其等在知悉告訴人被其等所指控
    之毀損監視器犯行業經檢察官為不起訴處分及駁回再議確定
    ，於無合理可信依據之情形下，竟仍任意誇大虛構情節，利
    用新聞或網路或會議之方式，為散布不實誹謗告訴人文字、
    圖畫之行為，對於告訴人之名譽顯已產生相當之損害等一切
    情狀，就被告黃世彰所犯3 罪各量處如主文第2 項所示之刑
    ，並諭知如易科罰金之折算標準，及定應執行刑，且諭知如
    易科罰金之折算標準；就被告王依瑩所犯之罪量處如主文第
    3 項所示之刑，並諭知如易科罰金之折算標準，以資懲儆。
據上論斷，應依刑事訴訟法第369 條第1 項前段、第364 條、第
299 條第1 項前段，刑法第28條、第310 條第2 項、第51條第6
款、第41條第1 項前段，刑法施行法第1 條之1 ，判決如主文。
本案經檢察官侯名皇到庭執行職務。
中    華    民    國   100    年    12    月    7     日
                  刑事第九庭  審判長法  官  許仕楓
                                    法  官  蔡守訓
                                    法  官  許必奇
以上正本證明與原本無異。
不得上訴。
                                    書記官  楊品璇
中    華    民    國   100    年    12    月    8     日
附錄：本案論罪科刑法條全文
中華民國刑法第310條：
意圖散布於眾，而指摘或傳述足以毀損他人名譽之事者，為誹謗
罪，處1年以下有期徒刑、拘役或500元以下罰金。
散布文字、圖畫犯前項之罪者，處2年以下有期徒刑、拘役或1,0
00元以下罰金。
對於所誹謗之事，能證明其為真實者，不罰。但涉於私德而與公
共利益無關者，不在此限。